臺灣橋頭地方法院刑事判決　
111年度交易字第12號
公  訴  人  臺灣橋頭地方檢察署檢察官
被      告  張萬得


上列被告因過失傷害案件，經檢察官提起公訴（110年度偵字第1
1049號），本院判決如下：
    主  文
張萬得犯過失傷害罪，處有期徒刑貳月，如易科罰金，以新臺幣
壹仟元折算壹日。    
    犯罪事實
一、張萬得於民國110年2月18日23時22分許，駕駛車牌號碼000-
    0000號自用小客車，沿高雄市左營區高鐵路由北往南方向行
    駛，行經該路段與重和路交岔路口欲左轉重和路時，本應注
    意車輛行駛至交岔路口，轉彎車應讓直行車先行，而依當時
    天候晴、夜間有照明、柏油路面乾燥且無缺陷，無障礙物且
    視距良好，並無不能注意之情事，竟疏未注意禮讓直行車先
    行即貿然左轉，適有梁景淵騎乘車牌號碼000-0000號重型機
    車沿高鐵路慢車道由南往北行駛至上開路口欲直行，亦疏未
    注意該路段速限為時速40公里，貿然以約60公里之時速超速
    行駛，兩車遂因此發生碰撞，致梁景淵均人車倒地，因而受
    有左脛骨開放性骨折、左內踝骨折、左腓骨骨折之傷害。嗣
    因張萬得於犯罪偵查機關未發覺前，即於員警前往現場處理
    時，在場並當場承認其為肇事人，自首而接受裁判，因而查
    悉上情。
二、案經梁景淵訴由高雄市政府警察局左營分局報告臺灣橋頭地
    方檢察署檢察官偵查起訴。
    理  由
一、按被告以外之人於審判外之陳述，雖不符刑事訴訟法第159
    條之1至之4等4條之規定，而經當事人於審判程序同意作為
    證據，法院審酌該言詞陳述或書面陳述作成時之情況，認為
    適當者，亦得為證據；當事人、代理人或辯護人於法院調查
    證據時，知有刑事訴訟法第159條第1項不得為證據之情形，
    而未於言詞辯論終結前聲明異議者，視為有前項之同意，同
    法第159條之5定有明文。立法意旨在於傳聞證據未經當事人
    之反對詰問予以核實，原則上先予排除；惟若當事人已放棄
    反對詰問權，於審判程序中表明同意該等傳聞證據可作為證
    據；或於言詞辯論終結前未聲明異議，基於尊重當事人對傳
    聞證據之處分權，及證據資料愈豐富，愈有助於真實發見之
    理念，且強化言詞辯論主義，使訴訟程序得以順暢進行，上
    開傳聞證據亦均具有證據能力。本判決所引用具傳聞性質之
    證據資料（詳後引證據，含供述證據、非供述證據及其他具
    有傳聞性質之證據），業經本院於準備程序及審判程序予以
    提示、告以要旨，且檢察官、被告張萬得均同意有證據能力
    （詳審交易卷第50頁；交易卷第109頁），或至本院言詞辯
    論終結前均未聲明異議。本院審酌各該傳聞證據作成時之情
    況，認均與本件待證事實具有關聯性，查無證據足以證明言
    詞陳述之傳聞證據部分，陳述人有受外在干擾、不法取供或
    違反其自由意志而陳述之情形；書面陳述之傳聞證據部分，
    以及其餘非供述證據，亦均無遭變造或偽造之情事，且均為
    證明犯罪事實存否所必要，認為以之作為證據應屬適當，揆
    諸上開規定，自均具證據能力。
二、認定犯罪事實所憑之證據及理由
  ㈠上揭犯罪事實，業據被告於本院審判程序坦承不諱（詳交易
    卷第51、108-109頁），核與證人即告訴人梁景淵於警詢時
    所證相符（詳警卷第7-11頁），且有道路交通事故現場圖、
    道路交通事故調查報告表㈠、㈡-1各1份、道路交通事故談話
    紀錄表2份（以上詳警卷第15-20、23-29頁）、現場及車損
    照片（詳警卷第35-59頁）、高雄榮民總醫院診斷證明書2紙
    （詳警卷第13頁）、被告所駕駛上開自小客車及告訴人所騎
    乘機車之車輛詳細資料報表（詳警卷第61-63頁）等證據附
    卷可稽，足認被告上開任意性自白與事實相符，洵堪採為認
    定上開犯罪事實之依據。
  ㈡按汽車行駛至交岔路口，轉彎車應讓直行車先行，道路交通
    安全規則第102 條第1 項第7 款訂有明文。經查，被告考領
    有普通小型車駕駛執照，此有公路監理電子閘門證號查詢汽
    車駕駛人資料在卷可佐（詳警卷第65頁），則被告應已知悉
    上開規定。其在案發時駕車行駛至前揭交岔路口既欲左轉彎
    ，依上開規定，即應禮讓行駛於其對向欲直行之告訴人先行
    。而依當時天候晴、夜間有照明、柏油路面乾燥且無缺陷，
    無障礙物且視距良好，此有道路交通事故調查報告表㈠在卷
    可憑（詳警卷第17頁），並無不能注意之情事，竟疏未遵守
    前揭規定，貿然左轉，未禮讓告訴人之機車先行，致本件事
    故發生，被告之駕駛行為自有過失甚明。再參以告訴人因上
    開事故受有犯罪事實欄所示傷勢，此亦有高雄榮民總醫院診
    斷證明書1紙在卷可佐（詳警卷第13頁）。是被告之過失行
    為與告訴人所受上揭傷害間，確有相當因果關係，被告上開
    過失傷害犯行，應堪認定。
　㈢再按汽車行駛至交岔路口，左轉彎時，應距交岔路口30公尺
    前顯示方向燈或手勢，換入內側車道或左轉車道，行至交岔
    路口中心處左轉，道路交通安全規則第102 條第1 項第5 款
    固亦訂有明文。查起訴書雖認被告另有於交岔路口未換入內
    側或左轉車道駛至交岔路口中心處，即貿然左轉之過失。惟
    查，起訴書認被告違反之上開注意義務，其規範之意旨應在
    於避免行為人與其同方向且行駛於內側車道之車輛發生碰撞
    ，然本件與被告發生碰撞者係駛於對向慢車道之車輛，縱使
    被告在左轉彎前有駛入內側車道或左轉車道並駛至交岔路口
    中心處，倘其於左轉前或左轉過程中未禮讓對向慢車道之告
    訴人車輛先行，亦無從避免本件事故發生。是本件係因被告
    轉彎時未禮讓直行車即告訴人車輛先行，方肇致事故發生，
    至於被告左轉彎前是否換入內側或左轉車道駛至交岔路口中
    心處再左轉，與本件事故之發生並無因果關係，起訴書此部
    認定應有誤解。然此僅為被告過失態樣認定之歧異，並無須
    不另為無罪諭知之問題，附此敘明。
　㈣復按行車速度，依速限標誌或標線之規定，無速限標誌或標
    線者，應依下列規定：一、行車時速不得超過50公里。但在
    設有快慢車道分隔線之慢車道，時速不得超過40公里，道路
    交通安全規則第93條第1項第1款業已明訂。經查，告訴人案
    發時所行駛之高雄市左營區高鐵路由南往北方向設有快慢車
    道分隔線，有道路交通事故現場圖及道路交通事故調查報告
    表㈠可考（詳警卷第15-17頁）。依上揭說明，告訴人當時行
    駛之該路段慢車道速限應為每小時40公里（警卷第39頁上方
    照片顯示之速限標誌亦同）。惟觀諸證人即告訴人於警詢中
    證稱其案發時車速約為時速60公里等語(詳警卷第9頁)，已
    自承案發時有超速行駛之情形。再佐以本件經囑託高雄市政
    府交通局車輛行車事故鑑定委員會鑑定事故發生之原因，鑑
    定意見亦參酌96年道路交通安全與執法研討會論文集當中針
    對機車刮地痕摩擦係數進行實驗之研究結果，依本件告訴人
    機車倒地後遺留於案發現場之刮地痕13.5公尺(詳警卷第15
    頁之現場圖)及刮地痕摩擦係數(即阻力係數)0.5，根據功能
    原理公式加以計算，認告訴人車輛倒地前速度至少為時速41
    .4公里以上，且因告訴人車輛與被告車輛碰撞後會耗損其能
    量，其於碰撞前之車速將大於上開計算結果等情，有高雄市
    政府交通局車輛行車事故鑑定委員會高市車鑑字第11170190
    200號函所附鑑定意見書、高雄市政府交通局車輛行車事故
    鑑定委員高市車鑑字第11170245900號函及所附「機車刮地
    痕摩擦係數試驗」參考文獻可佐（詳交易卷第29-32、53-68
    頁）。可見從本案告訴人機車刮地痕長度及阻力係數計算之
    結果，復考量告訴人機車碰撞後尚會耗損能量減緩其車速，
    告訴人機車於案發時(碰撞前)之車速應大於時速41.4公里。
    是上開鑑定結果核與告訴人前揭所自承之車速(即時速60公
    里)大致吻合，足認告訴人針對其車速之上開證述應屬可採
    。告訴人於案發時之車速已超過其所行駛路段之速限即時速
    40公里，應堪認定。惟本件被告之過失係攸關路權歸屬，相
    較於告訴人超速之過失而言，應以被告之過失為本件肇事主
    因，告訴人之與有過失僅為肇事次因(上開高雄市政府交通
    局車輛行車事故鑑定委員會之鑑定意見亦同此見解)，附此
    敘明。又刑事責任之認定，並不因告訴人與有過失，即得以
    免除被告之過失責任，至多僅係量刑時之參酌事由，附此敘
    明。
　㈤綜上，本案事證已臻明確，被告之過失傷害犯行，應堪認定
    ，應依法論科。
三、論罪科刑
  ㈠核被告所為，係犯刑法第284條前段之過失傷害罪。被告於本
    件交通事故發生後，高雄市政府警察局交通大隊左營分隊員
    警據報前往現場處理時，在場並當場承認為肇事人乙情，有
    高雄市政府警察局道路交通事故肇事人自首情形紀錄表在卷
    可按（詳警卷第34頁）；其在有偵查權限之警員前往處理前
    ，警員既不知犯罪人為何人，仍屬未發覺之罪，而被告對於
    該未發覺之罪，坦承其係行為人，並表明願接受裁判，爰依
    刑法第62條前段之規定減輕其刑。
  ㈡爰審酌被告考領有合格之普通小型車駕駛執照，亦應具備相
    當之駕駛經驗，卻於本件未注意轉彎車應讓直行車先行，肇
    生本件車禍事故，導致告訴人受有上開左腿骨及踝部骨折等
    非輕之傷勢，所為實值非難；再考量被告之過失於本案係肇
    事主因，告訴人另有屬肇事次因之與有過失；又酌以被告犯
    後原否認犯行，迄至本院審判程序終坦承犯行，另因賠償金
    額未達成共識而無法達成和解等節(詳交易卷第81頁之本院
    調解簡要紀錄表)；復衡諸被告案發前未曾因犯罪經法院判
    處罪刑之前科素行（詳臺灣高等法院被告前案紀錄表）、被
    告之過失態樣、告訴人所受傷勢之嚴重程度，暨衡被告自承
    高職畢業，目前從事保全業，每月收入約新臺幣3萬元，已
    婚且有3名成年子女，與配偶及子女同住等一切情狀（詳交
    易卷第115頁），量處如主文所示之刑，並諭知如易科罰金
    之折算標準。
據上論斷，應依刑事訴訟法第299 條第1 項前段，刑法第284條
前段、第62條前段、第41條第1項前段，刑法施行法第1 條之1 
第1項，判決如主文。
本案經檢察官靳隆坤提起公訴，檢察官梁詠鈞到庭執行職務。
中　　華　　民　　國　　111 　年　　7 　　月　　8 　　日
                  刑事第三庭    法　官  彭志崴
以上正本證明與原本無異。
如不服本判決應於收受送達後20日內向本院提出上訴書狀，並應
敘述具體理由；如未敘述上訴理由者，應於上訴期間屆滿後20日
內向本院補提理由書（均須按他造當事人之人數附繕本）「切勿
逕送上級法院」。
中　　華　　民　　國　　111 　年　　7 　　月　　8 　　日
　　　　　　　　　　　　　　　　書記官  黃淑菁

附錄本案論罪科刑法條
中華民國刑法第284條
因過失傷害人者，處1年以下有期徒刑、拘役或10萬元以下罰金
；致重傷者，處3年以下有期徒刑、拘役或30萬元以下罰金。